臺灣臺南地方法院新市簡易庭民事小額判決
                                    110年度新小字第578號
原      告  國泰世紀產物保險股份有限公司

法定代理人  陳萬祥  
訴訟代理人  楊鵬遠律師
被      告  楊凱鈞  

訴訟代理人  楊景文  
上列當事人間請求損害賠償(交通)事件，經本院於民國110年10
月1日言詞辯論終結，判決如下：
    主      文
被告應給付原告新臺幣貳萬壹仟玖佰壹拾伍元，及自民國一一○
年五月二十九日起至清償日止，按週年利率百分之五計算之利息
。
原告其餘之訴駁回。
訴訟費用新臺幣壹仟元，由被告負擔新臺幣玖佰參拾元，餘由原
告負擔。
本判決原告勝訴部分得假執行。
    事實及理由
一、原告起訴主張：
  ㈠被告於民國108年6月20日14時20分許，駕駛車牌號碼00-0000
    號自用小客車，行經臺南市永康區復興路與忠孝路口處，因
    被告之過失，撞擊訴外人劉文欣所有，並由訴外人周貞柔駕
    駛之車牌號碼000-0000號自用小客車（下稱系爭車輛），致
    系爭車輛車體受損。系爭車輛已向原告投保車體損失險，且
    尚在保險期間中，業經被保險人向原告書面通知辦理出險後
    ，原告依保險契約賠付系爭車輛修復費用新臺幣（下同）23
    ,647元（含零件4,299元、烤漆15,242元、工資4,106元），
    依保險法第53條規定取得代位權。被告因過失撞損系爭車輛
    ，依民法第191條之2規定，自應負賠償責任。爰依侵權行為
    及保險代位等法律關係提起本件訴訟。
  ㈡並聲明：被告應給付原告23,647元，及自起訴狀繕本送達翌
    日起至清償日止，按週年利率5％計算之利息。
二、被告則辯以：
  ㈠被告駕駛之車牌號碼00-0000號自用小客車與原告承保之系爭
    車輛並未發生碰撞，當時被告本來要左切進入內側車道，經
    坐在副駕駛座之被告訴訟代理人甲○○，及後座乘客（即被告
    之母）提醒後方有車，即未左切變換車道，被告車上3人均
    未感到有碰撞，是周貞柔將被告攔下說被告車輛與其駕駛之
    系爭車輛發生擦撞。然依警方所拍攝照片被告車輛之傷痕均
    為舊傷，且與系爭車輛新傷痕位置及高度不符，顯然雙方未
    發碰撞生，故被告並無過失。原告僅以道路交通事故初判表
    作為依據向被告求償，然初判表並無法律效力，不能作為求
    償之依據，應以車禍鑑定報告之結果為依據，故被告不同意
    賠償。
  ㈡並聲明：原告之訴駁回。
三、本院得心證之理由：
  ㈠原告主張被告於上開時、地，駕駛車輛不慎與系爭車輛發生
    擦撞，原告已賠付系爭車輛維修費用23,647元等情，業據其
    提出臺南市政府永康分局道路交通事故當事人登記聯單、道
    路交通事故初步分析研判表、車險理賠申請書、系爭車輛行
    車執照、估價單、車損照片、統一發票等資料影本在卷可稽
    （本院卷第21-33頁），並有本院依職權調閱向臺南市政府
    警察局永康分局調取系爭車禍案卷存卷可佐（本院卷第53-9
    1頁）。被告雖辯稱未與系爭車輛發生碰撞云云。惟查：依
    警方現場拍攝之照片顯示（本院卷第79-91頁），系爭車輛
    之右後車門、右後葉子板、右後車尾部分有明顯刮痕，該刮
    痕高度約為89公分；而被告車輛之左後照鏡高度約為86-95
    公分間，且該左後照鏡外側下緣處（高度約88公分）有烤漆
    明顯剝落之痕跡，兩相比較後，顯見系爭車輛受損部位與被
    告車輛受損部位之高度大致相當，且兩車均為行進中車輛，
    於行進中造成系爭車輛受有長條狀刮痕，亦與常情無違。況
    系爭車輛之駕駛人與被告於車禍事故發生前並不相識，亦無
    宿怨，倘兩車當時未發生任何擦撞，衡情系爭車輛之駕駛人
    自無立即攔下被告車輛，並向被告表示遭其所駕駛之車輛擦
    撞之理。是兩車確有於上開時、地發生擦撞，應堪認定。
　㈡按因故意或過失，不法侵害他人之權利者，負損害賠償責任
    ；汽車、機車或其他非依軌道行駛之動力車輛，在使用中加
    損害於他人者，駕駛人應賠償因此所生之損害，民法第184
    條第1項前段、第191條之2前段分別定有明文。又汽車在同
    向二車道以上之道路（車道數計算，不含車種專用車道、機
    車優先道及慢車道），除應依標誌或標線之指示行駛外，並
    應遵守下列規定：六、變換車道時，應讓直行車先行，並注
    意安全距離，道路交通安全規則第98條第1項第6款亦有明文
    。查被告於警詢時陳稱：伊於上述時地駕駛D2-3783號自小
    客車行駛復興路東向西外側車道，至復興路與忠孝路口，伊
    左切進入中間車道，當下原本在伊左後方直行中間車道之系
    爭車輛從伊左後側行駛到伊前方等語（本院卷第59頁）；周
    貞柔於警詢時則稱：伊於上述時地駕駛系爭車輛行駛復興路
    東向西中間車道，直行至復興路與忠孝路口時聽見伊車身右
    後側有疑似刮車的聲音，伊向後看看到伊右後方之D2-3783
    號自小客車從外側車道正要左切進入伊的車道並離伊很近等
    語（本院卷63頁），可見被告當時往左變換車道至中間車道
    ，在尚未切入中間車道時，即與其左方直行於中間車道之系
    爭車輛距離非常靠近，惟被告於變換車道之際，疏未注意，
    亦未禮讓直行之系爭車輛先行而率向左偏，因而與系爭車輛
    發生擦撞，被告就系爭車禍之發生自有變換車道未讓直行車
    先行及未注意安全距離之過失至明，被告空言抗辯其無過失
    ，即難採憑。是被告對系爭車禍之發生，顯有過失，且其過
    失行為與系爭車輛受有損害之結果具相當因果關係甚明。準
    此，被告應負侵權行為損害賠償責任，堪以認定。
　㈢又不法毀損他人之物者，被害人得請求賠償其物因毀損所減
    少之價額；負損害賠償責任者，除法律另有規定或契約另有
    訂定外，應回復他方損害發生前之原狀；債權人得請求支付
    回復原狀所必要之費用，以代回復原狀，民法第196條、第2
    13條第1項、第3項分別定有明文。另依民法第196條請求賠
    償物被毀損所減少之價額，得以修復費用為估定之標準，但
    以必要者為限。例如：修理材料以新品換舊品，應予折舊（
    最高法院77年5月17日第9次民事庭會議決議參照）。經查：
    系爭車輛經送廠估價維修，初估維修費用為24,167元（含零
    件4,299元、烤漆15,762元、鈑金4,106元），最後以23,647
    元交修，其中零件部分為4,299元、烤漆部分為15,242元、
    鈑金部分為4,106元，有估價單及統一發票影本在卷可憑（
    本院卷第29、33頁），本件原告以修理費作為損害賠償之依
    據時，自應將零件折舊部分予以扣除，始為合理。又依行政
    院所頒固定資產耐用年數表及固定資產折舊率表，非運輸業
    用客車、貨車之耐用年數為5年，依平均法計算其折舊結果
    （即以固定資產成本減除殘價後之餘額，按固定資產耐用年
    數表規定之耐用年數平均分攤，計算折舊額），每年折舊率
    為5分之1，並參酌營利事業所得稅查核準則第95條第6項規
    定「固定資產提列折舊採用平均法者，以1年為計算單位，
    其使用期間未滿1年者，按實際使用之月數相當於全年之比
    例計算之，不滿1月者，以1月計」之規定。而系爭車輛為10
    6年1月間出廠，有行車執照影本在卷可按，至108年6月20日
    發生系爭車禍時，使用約2年5個月，原告就零件部分得請求
    之修理費用應為2,567元【計算方式：1.殘價＝取得成本÷(耐
    用年數＋1)即4,299÷(5+1)≒717（小數點以下四捨五入）；2.
    折舊額＝(取得成本－殘價)×1/（耐用年數）×（使用年數）即
    (4,299－717)×1/5×（2+5/12）≒1,732（小數點以下四捨五入
    ）；3.扣除折舊後價值＝（新品取得成本－折舊額）即4,299－
    1,732＝2,567】，連同前述烤漆部分15,242元、鈑金部分4,1
    06元，總計為21,915元。
四、從而，原告依侵權行為及保險代位等法律關係，訴請被告應
    給付原告21,915元，及自起訴狀繕本送達翌日即110年5月29
    日起至清償日止，按週年利率5％計算之利息，為有理由，應
    予准許。逾此範圍之請求，為無理由，應予駁回。
五、本件事證已臻明確，兩造其餘主張、陳述及所提之證據暨攻
    擊防禦方法，核與判決結果不生影響，爰不逐一論述，併此
    敘明。
六、按小額訴訟，法院為訴訟費用之裁判時，應確定其費用額；
    又各當事人一部勝訴、一部敗訴者，其訴訟費用，由法院酌
    量情形，命兩造以比例分擔或命一造負擔，或命兩造各自負
    擔其支出之訴訟費用，民事訴訟法第436條之19第1項、第79
    條分別定有明文。本件訴訟費用計1,000元（即第一審裁判
    費），本院審酌兩造勝、敗訴之比例等情，認應由被告負擔
    930元，餘由原告負擔，應較合理。
七、又本件核屬民事訴訟法第436條之8第1項之小額訴訟事件，
    本院為被告部分敗訴之判決，爰依同法第436條之20規定，
    就原告勝訴部分，依職權宣告假執行。
八、據上論結，本件原告之訴為一部有理由，一部無理由。爰依
    民事訴訟法第436條之23、第436條第2項、第79條、第436條
    之19第1項、第436條之20，判決如主文。
中　　華　　民　　國　　110 　年　　10　　月　　21　　日
                    新市簡易庭  法  官　曾仁勇
以上正本證明與原本無異。
如不服本判決，應於送達後20日內，向本院提出上訴狀並表明上
訴理由，如於本判決宣示後送達前提起上訴者，應於判決送達後
20日內補提上訴理由書（須附繕本）。
對於小額程序之第一審判決之上訴，非以其違背法令之理由，不
得為之。且上訴狀內應記載表明（一）原判決所違背之法令及其
具體內容。（二）依訴訟資料可認為原判決有違背法令之具體事
實者。
如委任律師提起上訴者，應一併繳納上訴審裁判費。 
中　　華　　民　　國　　110 　年　　10　　月　　21　　日
                                書記官  吳佩芬